【裁判字號】    95,交聲,186
【裁判日期】    950710
【裁判案由】    聲明異議
【裁判全文】
臺灣臺中地方法院交通事件裁定         95年度交聲字第186號
原處分機關  交通部公路總局臺中區監理所
異  議  人
即受處分人  甲○○
代  理  人  蔡得謙  律師
上列受處分人因違反道路交通管理處罰條例案件，對於交通部公
路總局臺中區監理所九十五年二月八日所為之處分（中監違字第
裁六○─ＧＣ0000000號裁決書），聲明異議，本院裁定
如下：
    主  文
異議駁回。
    理  由
一、按汽車駕駛人拒絕接受酒精濃度測試之檢定者，處新臺幣六
    萬元罰鍰，並吊銷其駕駛執照，三年內不得考領駕駛執照；
    又汽車駕駛人駕駛汽車不遵守道路交通標誌、標線、號誌之
    指示者，處新臺幣九百元以上一千八百元以下罰鍰，並記違
    規點數一點。道路交通管理處罰條例第三十五條第三項前段
    、第六十條第二項第三款及第六十三條第二項第三款分別定
    有明文。
二、本件異議意旨略以：本人在發現警察尾隨情況下，在心理因
    素影響下稍微停進「機車停等區」，停車後隨即接受警察詢
    問有無喝酒，本人立即承認喝了點啤酒，然值勤員警在未告
    知本人正確之權利義務下，雖有於第一次口頭告知拒絕酒測
    須罰款新臺幣六萬元並吊扣駕照三年，但當時剛停車接受盤
    問，且心理因素影響下未聽清楚，而後值勤在對話中建議本
    人可不接受酒精測試，並僅告知如此罰款為新臺幣六萬元，
    至監理站繳罰款後取車即可，同時並未再告知駕照須吊銷三
    年且須再重考之嚴重性。本人未懷疑執法人員該執法公正情
    形下，接受其建議不接受酒精測試，並簽下「拒絕酒測」之
    單據。因此在整個執法過程中，本人深感遭值勤員警誘導、
    設計、過程均有錄影錄音存證請查明，爰聲明異議云云。
三、本件受處分人於九十五年一月十四日零時二十二分許，行經
    臺中市○○路與市○○○路口處，因「(1)紅燈佔用機車停等
    區臨停；(2)拒絕警方酒精測試」違規，為臺中市警察局交通
    警察隊掣開中市警交字第ＧＣ0000000號舉發違反道
    路交通管理事件通知單當場舉發等情，業據臺中市警察局九
    十五年二月三日以中市警交字第○九五○○二八七六七號函
    說明明確，並有該函、拒絕酒精濃度測試簽單、蒐證錄影光
    碟及中市警交字第ＧＣ0000000號舉發違反道路交通
    管理事件通知單等在卷可稽。另經本院傳喚證人即舉發當時
    之值勤員警丙○○到庭證述舉發情形，稱：「本案是證人乙
    ○○舉發，但當天我是和乙○○一起值勤，我負責酒測，異
    議人有將車子停在機車待轉區，我們發現攝影，攝影後攔檢
    異議人到旁邊，請異議人出示證件，並告知違規情形，我就
    問異議人有無喝酒，異議人回答說他有喝一點點，我們就對
    異議人說我們要對他做酒測，我們在酒測前先問異議人飲酒
    結束期間，並提供礦泉水給異議人漱口，酒測前告知異議人
    二項權利的選擇，第一項酒後駕車沒有肇事，可以拒絕警方
    酒精測試，但是拒絕的話駕照吊銷三年，罰款六萬元，車輛
    移至保管場；第二項權利配合警方實施酒測，酒測值在零點
    二七毫克以下勸導，零點二八至零點五四毫克開單告發，酒
    測值達零點五五毫克以上觸犯公共危險罪，以現行犯逮捕並
    開單告發，車輛移至保管場。之後異議人選擇拒絕酒測，願
    意罰款六萬元，吊照是監理站吊照。」、「（法官問：你確
    實有告訴異議人拒絕酒測會吊照三年？）我確實有告訴異議
    人。異議人才拒絕酒測。而且我們有跟異議人確認三次，異
    議人三次都表示拒絕酒測，我們才列印拒絕酒測單由異議人
    簽名，而且開單是由乙○○開單，異議人在罰單上簽名，當
    時我有在現場，而且酒測單是我拿給異議人簽的」等語（見
    本院九十五年三月二十三日庭訊筆錄）。此外，經本院勘驗
    卷附之蒐證光碟結果，異議人車子停在機車停等區。警
    方表示要提供礦泉水給異議人。異議人表示有喝一點酒。
    警方有告知異議人二項權利：第一項，拒絕酒測吊照參年
    ，罰六萬元。第二項，酒測值達零點二七，勸導，零點二八
    到零點五四，酒後駕車，告發，車子移置保管。第三項，零
    點五五以上，告發現行犯逮捕移送法院。警方再度向異議
    人確認，如拒絕酒測，要吊照罰六萬元。異議人喝了一杯
    礦泉水後，表示拒絕酒測。警方再度三次跟異議人確認是
    否拒絕酒測，異議人表示拒絕酒測。警方執行態度溫和。
    製有勘驗結果筆錄一份附卷可佐（參95年6月29日訊問筆錄
    ），從而本件舉發員警於攔檢異議人後確實清楚告知異議人
    權利事項包含拒絕接受酒精濃度測試之罰責及吊照，故異議
    人辯稱當時遭攔停後因心理因素未聽清楚員警所告知之權利
    為由聲明異議，顯然無據並無理由。是異議人於前揭時、地
    之違規事實，事證明確。從而，原處分機關據以援引上開規
    定依法裁處，並無不當。本件異議為無理由，應予駁回。
四、據上論斷，應依道路交通管理處罰條例第八十七條第二項、
    道路交通案件處理辦法第十九條，裁定如主文。
中    華    民    國    95    年    7     月    10    日
                  刑事第七庭    法  官  郭德進
上正本證明與原本無異。
如不服本裁定，應於送達後五日內，向本院提出抗告狀。
                                書記官  陳惠玲
中    華    民    國    95    年    7     月    10    日


司法院資訊處製作；財團法人民間司法改革基金會備份。
